【裁判字號】    89,交易,240
【裁判日期】    900712
【裁判案由】    過失傷害
【裁判全文】
台灣台北地方法院刑事判決              八十九年度交易字第二四０號
    公  訴  人  台灣台北地方法院檢察署檢察官
    被      告  丙○○
    選任辯護人  蕭玉杉律師
右列被告因過失傷害案件，經檢察官聲請簡易判決處刑，本院簡易庭認不宜適用簡易
訴訟程序，改依通常程序審理（台灣台北地方法院檢察署八十九年度偵字第一二０二
二號）及移送併辦（台灣台北地方法院檢察署八十九年度偵字第一三０七四號），本
院判決如左：
    主    文
丙○○因過失傷害人，處有期徒刑參月，如易科罰金，以參佰元折算壹日。
    事    實
一、丙○○於民國八十九年一月十五日中午十二時三十分許，將車號ＥＹ－四一二七
    號自用小客車，停放於台北市○○○路○段五一號前之車輛停放線內，欲下車離
    去開門之際，本應注意汽車停車向外開啟車門時，應注意行人，車輛，並讓其先
    行，依當時情形，日間自然採光，尚無不能注意情事，竟疏於注意後方來車，適
    有甲○○騎乘車號ＡＸＣ－三０二號重型機車附載其妻林淑麗，前腳踏墊擺放紙
    箱，沿台北市○○○路南向北方向行駛，途經台北市○○○路○段五一號前，因
    丙○○未注意甲○○所騎乘之機車駛近，貿然開啟左前車門，左前車門不慎輕碰
    甲○○所騎乘機車之右前把手，造成甲○○重心不穩而人車滑行摔倒在地，致使
    甲○○受有右足踝骨折及右膝鈍挫傷（起訴書誤繕為左膝鈍挫傷，應更正），林
    淑麗受有右下肢挫傷二Ｘ二公分、二Ｘ二公分及一Ｘ一公分等傷害（林淑麗、甲○○於八十九年六月二十九日向台灣台北地方法院檢察署提出告訴，經移送併辦
    ）。嗣經丙○○報警處理，未報明肇事人姓名，處理人員前往傷者就醫之醫院處
    理時，丙○○在場，並當場承認為肇事人而自首。
二、案經甲○○訴由台北市政府警察局中山分局報請台灣台北地方法院檢察署檢察官
    聲請簡易判決處刑及移送併辦。
    理    由
一、訊據被告丙○○雖坦承被害人甲○○、林淑麗於右開時地騎乘機車摔倒受傷之事
    實不諱，惟矢口否認有右開犯行，辯稱：伊車門沒有任何痕跡，不可能擦撞到被
    害人甲○○，且伊之前開了一個小縫，待一部機車過了，又縮回去云云，依辯護
    狀意旨略以：依證人丁○○所證，右開自用小客車左側車身無明顯新刮痕，且被
    害人甲○○對於機車右前手把遭碰撞之指述前後不一，依現場圖機車左側倒地刮
    痕距離自用小客車約為一公尺，兩車應無擦撞之可能云云，然查：
（一）右開事實，業據被害人甲○○、林淑麗到庭指述歷歷，互核所陳相符，並有道
      路交通事故調查報告表、交通事故談話紀錄表、交通事故分析研判表、交通事
      故補充資料表等影本在卷為憑，復有照片七張在卷可稽，被告因本件車禍違反
      道路交通安全規則第一百十二條第一項第十五款及道路交通管理處罰條例第六
      十一條第二項之規定，經台北市交通事件裁決所以北市交裁駕字第二二－Ａ0
      0000000號裁決書裁處吊扣駕照三個月，並經台灣板橋地方法院以八十
      九年度交聲字第二五０號異議駁回在案，此有上開台灣板橋地方法院交通事件
      裁定附卷可徵。
（二）按汽車停車向外開啟車門時，應注意行人、車輛，並讓其先行，道路交通安全
      規則第一百十二條第一項第十五款定有明文，本件被告到庭自承：肇事之前開
      了一個小縫時，一部機車過了等語，以被告肇事當時正開啟左前車門（不論開
      啟車門之門縫多大），被告應有手觸碰左前車門之情形，理應能感受左前車門
      於瞬間是否有觸碰震動之情形，而被告復於最初之交通事故談話紀錄表及本院
      調查時自承：可能係被害人甲○○紙箱碰到我車門等語，則被告當時顯有感受
      到右前車門曾發生觸碰震動之情應堪認定；又被害人甲○○雖於最初之交通事
      故調查報告表未曾提及右前車把遭碰撞，惟曾提及被告車門擦撞伊機車右前車
      頭等情，因交通事故談話紀錄表係在車禍發生不久後，被害人甲○○驚魂未定
      下所制作，衡情一般被害人在瞬間車禍發生時，常常當下無法判斷車禍究竟如
      何發生，須事後審慎回憶後，始能正確描述車禍發生之確實情形，自難以此否
      定被害人甲○○之指述；又右開自用小客車左前車門雖無明顯擦撞痕，然以肇
      事當時，被害人甲○○騎乘機車附載其妻林淑麗，且前腳踏墊擺放有一重約一
      公斤左右之紙箱，稍微觸碰極可能發生重心不穩而倒地現象，故被害人甲○○
      右前手把稍微輕碰被告左前車門，即可發生如事實欄所載之車禍，且依上所述
      ，被告自承：可能紙箱觸碰車門，顯然觸碰力道並非強烈，故被告左前車門無
      明顯擦痕，尚屬可能，尚難以被告左前車門無明顯新擦撞痕及右開自用小客車
      之照片而否定右開車禍之發生；再被告雖僅開啟左前車門一小縫，已有一輛機
      車安全通過，然以被害人甲○○騎乘機車搭載其妻林淑麗，並擺放紙箱，機車
      輕巧性降低，無法以他車能安全通過即謂被害人甲○○亦能未觸碰被告左前車
      門而安全通過；次依道路交通事故調查報告表所繪之現場圖，雖刮地痕與右開
      自用小客車間有些許距離，然被害人甲○○右前手把遭輕觸後，重心不穩而向
      左前方滑倒，造成刮地痕長達約一公尺，適足以證明兩車擦撞力道尚輕，始向
      左前滑行而倒地，否則，擦撞力道強烈，被害人甲○○可能一碰撞即摔倒，刮
      地痕與右開自用小客車間距離理應更接近；再被害人甲○○雖擺放紙箱，然紙
      箱大小未超越機車手把，此有被害人甲○○交通事故談話紀錄表在卷為憑，並
      經證人丁○○到庭證述無訛，肇事當時被害人甲○○向前直駛，為保持機車平
      衡，機車手把應與地面平行，雖有晃動，然不至於紙箱寬度超越機車手把，則
      被告左前車門尚無輕觸被害人甲○○所擺放之紙箱而發生人車倒地之情，況證
      人丁○○並非親眼目睹車禍之發生，所證尚難完全採認；又證人乙○○雖到庭
      證稱：被告左前車門有明顯新擦痕等語，此與交通事故補充資料表所載被告車
      損情形不符，亦難採認；從而，本件車禍發生原因，應係被告不慎開啟左前車
      門而輕觸被害人甲○○之右前機車手把，造成機車重心不穩，人車滑行倒地，
      致使被害人甲○○、林淑麗受有如事實欄所載之傷，依當時情形，並無不能注
      意情事，被告疏於注意後方來車而輕啟車門，被告有過失甚明。被告過失行為
      ，與被害人甲○○、林淑麗所受傷害間，有相當因果關係。末被告肇事後報警
      處理，未報明肇事人姓名，處理人員前往傷者就醫之醫院處理時，被告在場，
      並當場承認為肇事人，此亦有台北市政府警察局交通警察大隊八十九年十二月
      十一日北市警交大四字第八九六七八九二六００號函附自首調查表可考。綜上
      所述，被告所辯，均不足採，事證明確，犯行洵堪認定。
二核被告所為，係犯刑法第二百八十四條第一項前段過失傷害罪，雖起訴法條為同
    法第二百七十七條第一項，然已據檢察官當庭變更起訴法條，自無庸再予變更。
    被告一過失行為，致使被害人甲○○、林淑麗受傷（林淑麗部分因同一案件而移
    送併辦），應係一行為觸犯兩罪名，為想像競合犯，應從一傷勢較重之過失傷害
    罪論處。被告於肇事後，在犯行未為偵查犯罪職權之公務員知悉前，不逃避接受
    裁判而當場向警員自首，承認為肇事者，已合於刑法第六十二條前段所定對於未
    發覺之犯罪自首而接受裁判之要件，依法減輕其刑。爰審酌被告素行、品行、犯
    罪手段、所生損害、犯後態度及未與被害人甲○○、林淑麗達成和解等一切情狀
    ，量處如文所示之刑，並諭知易科罰金之折算標準。至刑法第四十一條於被告行
    為後法律修正，比較新舊法，新法對於被告並無不利，自應適用修正後第四十一
    條第一項前段，附此敘明。
三、據上論斷，應依刑事訴訟法第二百九十九條第一項前段、第四百五十二條，刑法
    第二條第一項前段、第二百八十四條第一項前段、第五十五條、第四十一條第一
    項前段、第六十二條前段，罰金罰鍰提高標準條例第一條前段、第二條，判決如
    主文。
本案經檢察官蕭方舟到庭執行職務。
中      華      民      國    九十      年      七      月     十二     日
                                  台灣台北地方法院交通法庭
                                      法  官  李  麗  玲
右正本證明與原本無異。
如不服本判決，應於判決送達後十日內向本院提出上訴狀 (應附繕本) ，上訴於
臺灣高等法院。
                                      書記官  江  虹  儀
中      華      民      國      九十      年    七       月     十二    日
附錄本案論罪科刑法條全文：
刑法第二百八十四條第一項
  因過失傷害人者，處六月以下有期徒刑，拘役或五百元以下罰金。致重傷者，處一
  年以下有期徒刑，拘役或五百元以下罰金。


司法院資訊處製作；財團法人民間司法改革基金會備份。
